【裁判字號】    97,訴,828
【裁判日期】    970930
【裁判案由】    違反毒品危害防制條例
【裁判全文】
臺灣屏東地方法院刑事判決               97年度訴字第828號
公  訴  人  臺灣屏東地方法院檢察署檢察官
被      告  甲○○
                    （另案臺灣屏東監獄竹田分監執行中）
上列被告因違反毒品危害防制條例案件，經檢察官提起公訴（97
年度毒偵字第1114號），茲因被告就被訴事實為有罪之陳述，經
告知簡式審判程序意旨，並聽取公訴人及被告之意見後，本院合
議庭裁定由受命法官獨任依簡式審判程序審理，判決如下：
    主  文
甲○○施用第一級毒品，累犯，處有期徒刑壹年肆月；又施用第
二級毒品，累犯，處有期徒刑壹年貳月；應執行有期徒刑貳年肆
月。
    事  實
一、甲○○有麻藥、毒品、竊盜、偽造文書等多次犯罪經法院判
    刑確定之紀錄，最近一次經有期徒刑執行完畢情形如下：
  (一)民國94年間因偽造文書案件，經本院94年度訴字第495 號判
    處有期徒刑6月確定，於95年1月11日入監執行。
  (二)94年間另犯施用第一級毒品罪，經本院94年度訴字第1179號
    判處有期徒刑1 年2 月確定，與前開(一)部分所示之刑接續執
    行，於96年5月10日因縮刑期滿出監執行完畢。
二、又其前因施用毒品案件，經本院88年度毒聲字第190 號裁定
    令入勒戒處所施予觀察、勒戒，於88年2 月3 日入所執行，
    因有繼續施用毒品傾向，經本院88年度毒聲字第429 號裁定
    令入戒治處所施予強制戒治，88年3 月17日轉入執行，因無
    繼續施用毒品傾向，經本院88年度毒聲字第1734號裁定停止
    戒治，所餘期間付保護管束，於88年9 月7 日出所，旋因違
    反保護管束期間應遵守事項，經本院89年度毒聲字第361 號
    裁定撤銷停止戒治，於89年2 月29日入所執行，89年3 月17
    日期滿出所執行完畢。嗣又因施用毒品案件，經本院90年度
    毒聲字第2031號裁定令入戒治處所施予強制戒治，91年3 月
    4 日入所執行，因無繼續施用毒品傾向，經本院91年度毒聲
    字第792 號裁定停止戒治，所餘期間付保護管束，於91年8
    月1 日出所轉另案有期徒刑之執行，嗣期滿未經撤銷停止戒
    治執行完畢，又5 年內已再犯施用毒品而經追訴處罰如前項
    (二)所示。
三、詎其經前開有期徒刑執行完畢後5 年內，仍不知悔改，復分
    別基於施用第一級、第二級毒品之犯意，於97年4 月29日下
    午3 時許，在坐落屏東縣東港鎮之「東隆宮」廁所內，以皮
    下注射之方式（針筒於查獲前已經丟棄而滅失），施用第一
    級毒品海洛因1 次；又於97年4 月30日當日下午5 時10分前
    某時，在上開同一處所內，以鋁箔紙盛裝燒烤而吸用其所生
    煙霧之方式（鋁箔紙於查獲前已經丟棄而滅失），施用第二
    級毒品甲基安非他命1 次。嗣為警於97年4 月30日下午5 時
    10分許在屏東縣東港鎮○○路查獲。經採其尿液送驗結果，
    呈嗎啡即海洛因經人體水解代謝產物及甲基安非他命陽性反
    應。
四、案經屏東縣警察局東港分局報告臺灣屏東地方法院檢察署檢
    察官偵查起訴。
    理  由
一、前揭施用第一級毒品海洛因、第二級毒品甲基安非他命之犯
    罪事實，業據被告甲○○於本院審理時自承不諱，又其前揭
    時地經查獲後，經採尿送臺灣檢驗科技股份有限公司以氣相
    層析質譜儀法（GC／MS）檢驗結果，亦呈嗎啡即海洛因經人
    體代謝之產物及甲基安非他命陽性反應，有該公司97年5 月
    19日，編號KＺ000000000000號濫用藥物尿液檢驗報告附卷，
    乃鑑定機關本於專業知識暨以精密儀器測試所得之結論，自
    可憑信。被告甲○○自白施用海洛因、甲基安非他命，堪信
    與事實相符。
二、按毒品危害防制條例於92年7 月9 日修正公布，自93年1 月
    9 日施行，其中第20條、第23條將施用毒品之刑事處遇程序
    ，區分為「初犯」及「5 年內再犯」、「5 年後再犯」。依
    其立法理由之說明：「初犯」，經觀察、勒戒或強制戒治後
    ，應為不起訴處分或不付審理之裁定；經觀察、勒戒或強制
    戒治執行完畢釋放後，「5 年內再犯」者，因其再犯率甚高
    ，原實施之觀察、勒戒及強制戒治既已無法收其實效，爰依
    法追訴或裁定交付審理。至於經觀察、勒戒或強制戒治執行
    完畢釋放後，「5 年後再犯」者，前所實施之觀察、勒戒或
    強制戒治已足以遮斷其施用毒品之毒癮，為期自新及協助其
    斷除毒癮，仍適用「初犯」規定，先經觀察、勒戒或強制戒
    治之程序。從而依修正後之規定，僅限於「初犯」及「5 年
    後再犯」2 種情形，始應先經觀察、勒戒或強制戒治程序。
    倘被告於5 年內已再犯，經依法追訴處罰，縱其第3 次（或
    第3 次以上）再度施用毒品之時間，在初犯經觀察、勒戒或
    強制戒治執行完畢釋放5 年以後，已不合於「5 年後再犯」
    之規定，且因已於「5 年內再犯」，顯見其再犯率甚高，原
    實施觀察、勒戒或強制戒治，已無法收其實效，即應依該條
    例第10條處罰（最高法院95年度第7 次刑事庭會議決議意旨
    參照）。
三、被告甲○○前因施用毒品案件，經本院88年度毒聲字第190
    號裁定令入勒戒處所施予觀察、勒戒，於88年2 月3 日入所
    執行，因有繼續施用毒品傾向，經本院88年度毒聲字第429
    號裁定令入戒治處所施予強制戒治，88年3 月17日轉入執行
    ，因無繼續施用毒品傾向，經本院88年度毒聲字第1734號裁
    定停止戒治，所餘期間付保護管束，於88年9 月7 日出所，
    旋因違反保護管束期間應遵守事項，經本院89年度毒聲字第
    361 號裁定撤銷停止戒治，於89年2 月29日入所執行，89年
    3 月17日期滿出所執行完畢。嗣又因施用毒品案件，經本院
    90年度毒聲字第2031號裁定令入戒治處所施予強制戒治，91
    年3 月4 日入所執行，因無繼續施用毒品傾向，經本院91年
    度毒聲字第792 號裁定停止戒治，所餘期間付保護管束，於
    91年8 月1 日出所轉另案有期徒刑之執行，嗣期滿未經撤銷
    停止戒治執行完畢後，5 年內已再犯施用第一級毒品罪，經
    本院94年度訴字第1179號判處有期徒刑1 年2 月確定，於96
    年5 月10日出監執行完畢，有臺灣高等法院被告前案紀錄表
    、臺灣屏東地方法院檢察署刑案資料查註紀錄表、全國施用
    毒品案件紀錄表、受觀察勒戒人毒品及前科紀錄簡列表各1
    份在卷可按，是被告甲○○於強制戒治執行完畢釋放後，5
    年以內已再犯施用毒品犯行，並經依法追訴處罰後，復犯本
    件施用第一級、第二級毒品犯行之事證明確，應依法論科。
四、按海洛因、甲基安非他命依序為毒品危害防制條例第2 條第
    2 項第1 款、第2 款規定之第一級、第二級毒品，除法律另
    有規定者外，不得持有、施用。核被告甲○○所為，係犯毒
    品危害防制條例第10條第1 項之施用第一級毒品罪，及同條
    第2 項之施用第二級毒品罪。其因施用而持有海洛因、甲基
    安非他命之低度行為，應為施用之高度行為所吸收，不另論
    罪。又被告甲○○前因偽造文書案件，經本院94年度訴字第
    495 號判處有期徒刑6 月確定，於95年1 月11日入監執行，
    又另犯施用第一級毒品罪，經本院94年度訴字第1179號判處
    有期徒刑1 年2 月確定，與上開所示之刑接續執行，於96年
    5 月10日因縮刑期滿出監執行完畢，有臺灣高等法院被告前
    案紀錄表及臺灣屏東地方法院檢察署刑案資料查註紀錄表各
    1 份在卷可按，其5 年之內再因故意犯有期徒刑以上刑之本
    罪，為累犯，各應依法加重其刑。又其所犯上開二罪，犯意
    各別，行為互殊，構成要件有異，應論以數罪並分論併罰之
    。
五、爰審酌被告甲○○之年齡、品行、智識能力、犯罪手段、行
    為對法益造成侵害之程度，其為62年5 月3 日出生、受有國
    中畢業教育程度、從事水電工為業之人，有警詢年籍等資料
    附卷可參，並據其在本院審理時自陳在卷，本件犯罪時年34
    歲，年值青壯，又其前案紀錄除上開構成施用毒品訴追條件
    及累犯之要件，不再重複評價者外，並曾於：(一)81年間因違
    反麻醉藥品管理條例案件，經臺灣高等法院高雄分院82年度
    上易字第91號（本院81年度易字第1899號）判處有期徒刑7
    月確定，於82年8 月4 日入監執行，83年2 月1 日期滿出監
    執行完畢；(二)85年間因違反麻醉藥品管理條例案件，經臺灣
    高等法院高雄分院86年度上易字第1154號（本院85年度易字
    第2145號）判處有期徒刑10月確定，於86年7 月28日入監執
    行，87年5 月10日期滿出監執行完畢；(三)90年間因違反毒品
    危害防制條例案件，經本院90年度易字第1403號判處有期徒
    刑7 月確定；(四)90年間因違反毒品危害防制條例案件，經本
    院90年度訴字第914 號判處有期徒刑1 年2 月、10月，並與
    前開(三)部分所示之刑，經合併定應執行有期徒刑2 年1 月，
    於91年8 月1 日入監執行，93年3 月26日因縮刑假釋出監，
    旋經撤銷假釋，所餘殘刑5 月2 日於93年10月27日入監執行
    ，94年3 月29日期滿出監執行完畢；(五)嗣前開構成累犯要件
    之刑執行完畢後，至本件判決前，復已因犯竊盜罪、施用第
    一級毒品罪，依序經本院97年度易字第397 號判處有期徒刑
    10月確定、97年度訴字第794 號判處有期徒刑1 年確定，已
    於97年9 月11日入監執行，有臺灣高等法院被告前案紀錄表
    及臺灣屏東地方法院檢察署刑案資料查註紀錄表各1 份在卷
    可按，素行不良，茲就其施用毒品之犯罪類型，雖有認為僅
    屬自戕行為，並未涉侵害他人法益者，惟姑不論此見與我國
    現行刑事立法除就行為人藉自殘行為達到其他侵害國家、社
    會法益結果之目的，而在相關特別立法如妨害兵役治罪條例
    等特別法中定以處罰之規定外，向不加罰於單純自殘，甚或
    自殺行為所表彰之規範體系價值觀念相左，況毒品危害防制
    條例第10條所規定對施用毒品行為之處罰，其法定刑猶相當
    ，或更甚（如施用第一級毒品罪）於刑法中關於故意「傷害
    他人」規定罪責，舉輕明重，足徵其規範保護之法益，原不
    在該「自戕」行為本身所造成行為人個人身體健康之有形侵
    害。蓋民主法治國家之所異於獨裁、集權社會，其國家政策
    、社會發展，均取決於以全體公民個人意志累積形成之群體
    意志，凡公民不分性別、學歷、職業、貧富、愚智，任由鴻
    儒碩彥至販夫走卒，其個人意志之表現就群體意志決定之形
    成，均屬等值，直接影響國家、社會整體之命運，至關重要
    ，則個人基於自主、健全意思所表現之公民意志，不分良窳
    ，均應尊重，然若有藉不正手段影響他人或自陷個人健全自
    主意志不能正常形成、表現者，不僅直接侵蝕公民群體意志
    形成之基礎，迫令其他自重慎行大眾均須承受建立在該不健
    全基礎形成之公共政策、社會生活品質之結果，對於國家、
    社會法益及人民全體利益，猶已構成危害，是如投票受賄罪
    所規範者，即在禁止公民匯集個人自主意志以形成群體意志
    之過程受不當影響及控制，即為適例。今毒品除可對個人身
    體健康造成有形傷害外，就人之身體及精神形成高度成癮性
    及依賴性，猶足以抑制個人表現其本於心性能力所為自主意
    志之決定，並進而造成群體意志表現遭不當扭曲之危險，直
    接影響國家、社會之發展，侵害至鉅，斷非僅止於個人健康
    之危害，被告甲○○迭因施用毒品而經觀察、勒戒、強制戒
    治及刑之執行矯治，未幾仍重蹈覆轍，除徵其守法觀念薄弱
    ，堪認已施用毒品成習，積重難返，對其個人身心、家庭及
    國家、社會之危害非輕，並考量其犯罪施用毒品之情節，及
    其犯罪經查獲後，尚能坦認犯行，態度尚可等一切情狀，量
    處如主文所示之刑，並定其應執行之刑，以資儆懲。
六、未扣案而供被告本件施用海洛因犯罪使用之注射針筒，及施
    用甲基安非他命使用之鋁箔紙，除據被告甲○○供稱於查獲
    前已經丟棄而滅失，依現有卷證復不能證明其尚存在，爰不
    另為沒收之諭知，附此敘明。
據上論斷，依刑事訴訟法第273 條之1 第1 項、第299 條第1 項
前段，毒品危害防制條例第10條第1 項、第2 項，刑法第11條前
段、第47條第1 項、第51條第5 款，判決如主文。
本案經檢察官簡志祥到庭執行職務
中    華    民    國    97    年    9     月    30    日
                  刑事第二庭    法  官  陳松檀
以上正本證明與原本無異。
如不服本判決應於收受本判決送達後10日內向本院提出上訴書狀
，其未敘述上訴理由者，並得於提起上訴後10日內向本院補提理
由書狀（均須按他造當事人之人數附繕本）「切勿逕送上級法院
」
中    華    民    國    97    年    9     月    30    日
                                書記官  黃佳惠
附錄本件判決引用之法條：
毒品危害防制條例第10條
施用第一級毒品者，處6 月以上5 年以下有期徒刑。
施用第二級毒品者，處3 年以下有期徒刑。


司法院資訊處製作；財團法人民間司法改革基金會備份。
